【裁判字號】    97,上易,321
【裁判日期】    970417
【裁判案由】    傷害等
【裁判全文】
臺灣高等法院刑事判決                 97年度上易字第321號
上  訴  人  臺灣臺北地方法院檢察署檢察官
被      告  甲○○
上列上訴人因被告傷害等案件，不服臺灣臺北地方法院96年度易
字第1682號，中華民國96年12月31日第一審判決（起訴案號：臺
灣臺北地方法院檢察署96年度偵緝字第872號），提起上訴，本
院判決如下：
    主  文
原判決撤銷。
甲○○共同傷害人之身體，處拘役伍拾日，如易科罰金以新臺幣
壹仟元折算壹日，減為拘役貳拾伍日，如易科罰金以新臺幣壹仟
元折算壹日；又共同毀損他人之汽車玻璃，處拘役參拾日，如易
科罰金以新臺幣壹仟元折算壹日，減為拘役拾伍日，如易科罰金
以新臺幣壹仟元折算壹日。應執行拘役參拾日，如易科罰金以新
臺幣壹仟元折算壹日。
    事  實
一、甲○○曾將其女友陳紫薰所有車牌號碼6020-GW號自用小客
    車，持向億通當鋪典當，因故未繳利息，億通當鋪人員乃委
    託乙○○設法取回前開自用小客車。緣乙○○於民國95年8
    月30日凌晨零時20分許，在臺北縣新店市○○路○段6號前發
    現前開自用小客車，乃在該址附近埋伏，伺甲○○前來取車
    ，即上前表明受億通當鋪之委託而來取車。詎甲○○當場與
    3名不詳姓名、年籍成年男子，共同以徒手或不詳器物毆打
    乙○○，致使乙○○受有左手肘擦傷、右上臂瘀青等傷害，
    又將乙○○所有車牌號碼8479-FQ號自用小客車擋風玻璃、
    車窗玻璃砸毀，足生損害於乙○○（公訴意旨誤為「陳紫薰
    」，陳紫薰所有自用小客車之車牌號碼係6020-GW號，並非
    8479- FQ號）。
二、案經被害人乙○○訴由臺北縣政府警察局新店分局報告臺灣
    臺北地方法院檢察署檢察官偵查起訴。
    理  由
一、按被告以外之人於審判外之陳述，雖不符前四條之規定，而
    經當事人於審判程序同意作為證據，法院審酌該言詞陳述或
    書面陳述作成時之情況，認為適當者，亦得為證據。當事人
    、代理人或辯護人於法院調查證據時，知有第159條第1項不
    得為證據之情形，而未於言詞辯論終結前聲明異議者，視為
    有前項之同意。刑事訴訟法第159條之5定有明文。查本件被
    告甲○○對於下列各項證據方法，均未爭執其證據能力，本
    院審酌其作成時之情況，並無違法取得或顯不可信之情形，
    認為適當，得作為證據，合先敘明。
二、訊據被告固坦承於前揭時地有與告訴人因取車問題而發生糾
    紛等語，惟矢口否認有何傷害及毀損犯行，先於檢察官偵查
    中辯稱，被告當時酒醉，不知係何人所為等語，又於原審及
    本院審理中改辯稱：我們是互毆，不是單方面的肢體衝突等
    語，告訴人前來取車，並未表明受何人委託等語，及這不是
    被告單方面的錯，對方半夜來拿車，說被告欠他錢，要拿被
    告車子，被告不知道告訴人是做什麼的，所以才發生這些事
    ，我的衣服也被拉破云云。
三、經查：
  (一)被告於原審及本院審理中均自承於上開時、地，有與告訴人
    因取車問題而發生糾紛，及與告訴人互毆等語，有原審及本
    院審判筆錄可佐，核與告訴人乙○○於檢察官偵查中指陳，
    被告與其餘3人均有砸車、毆打告訴人等語，並當庭指認被
    告右胸乳頭處有放射狀刺青等語，經檢察官勘驗結果，被告
    胸膛以上兩邊均有刺青等事實，有檢察官偵查筆錄可稽（見
    96 年度偵緝字第872號偵查卷宗第13頁偵查筆錄），已足認
    定告訴人所訴情節，與事實相符。
  (二)告訴人因此受有左手肘擦傷、右上臂瘀青等傷害（未達毀敗
    或嚴重減損功能之程度），亦有行政院衛生署桃園醫院傷害
    診斷證明書，及告訴人受傷照片可證（見96年度偵緝字第
    872 號偵查卷宗第24頁正、反面），而告訴人所有車牌號碼
    8479-FQ號自用小客車擋風玻璃、車窗玻璃全遭砸破等事實
    ，除有告訴意旨可憑，已如前述，復有車損照片6幀可參（
    見95年度偵字第24358號偵查卷宗第19頁至第29頁）。另觀
    諸告訴人所受之傷勢，並非單純拉扯所可能造成；退而言之
    ，被告已為成年人，定知如與對方拉扯，會導致雙方受有傷
    害，然被告仍不顧而為之，其有傷害之故意甚明，因此其辯
    稱並無傷害故意或傷害之行為云云，殊難採信。
  (三)被告雖另辯稱告訴人未曾表明或證明自己有權取回典當之自
    用小客車，乃出於防衛其財產權，而有本件糾紛云云，惟此
    部分，除有前開告訴意旨可參，並有告訴人所提出之億通當
    鋪當票、行車執照委託書、動產擔保交易動產抵押設定登記
    申請書、億通當鋪營利事業登記證可憑（見95年度偵字第
    24358號偵查卷宗第30頁至第34頁），且被告不僅與他人共
    同毆打告訴人，竟進而將告訴人之自用小客車玻璃予以砸毀
    ，足認其犯罪行為與被告所辯稱防衛合法權利云云，並無關
    聯，自採難為被告有利之證明。
  (四)再查，刑法第23條所稱正當防衛必須對於現在不法之侵害始
    得為之，如侵害業已過去，即無正當防衛可言；至彼此互毆
    ，又必以一方初無傷人之行為，因排除對方不法侵害而加以
    還擊，始得以正當防衛論；故侵害已過去後之報復行為，與
    無從分別何方為不法侵害之互毆行為，均不得主張防衛權（
    最高法院89年度台上字第8051號判決意旨參照）。縱本案經
    認定為雙方之相互拉扯，亦與正當防衛之要件不符，併此敘
    明。
  (五)綜上所述，本件事證明證，被告共同傷害及共同毀損犯行，
    洵堪認定，應予依法論科。
四、核被告所為，係犯刑法第277條第1項傷害罪及同法第354條
    毀損罪。被告與不詳姓名、年籍成年男子，所犯上開2罪，
    有犯意聯絡、行為分擔，均為共同正犯。其所犯上開二罪間
    ，犯意各別，行為互殊，罪名有異，應予分論併罰。
五、原審對被告予以論罪科刑，本非無見。惟查：（一）本件告
    係乙○○，而非陳紫薰；然原判決竟於事實欄二載明本件係
    陳紫薰告訴之旨，顯有違誤。（二）原判決既於主文、事實
    及理由中認定被告涉有共同傷害及毀損犯行，理應於據上論
    斷欄引用刑法第28條共同正犯之規定，方屬正確，然卻誤引
    刑法第31條，亦有錯誤。（三）本件係檢察官郭麗娟到庭執
    行職務，有審判筆錄附卷可稽；原判決卻誤載到庭執行職務
    者為檢察官簡逸薇，併有違誤。綜上，本件原審判決認事用
    法既有上開違誤，檢察官執前詞提起上訴指摘原審判決不當
    ，為有理由，應由本院加以撤銷改判。爰審酌被告犯罪後，
    迭於偵、審中一再否認犯行，又改稱係為防衛合法權利云云
    ，有前開偵查、審理筆錄可參，足認被告犯後態度不佳，又
    至今未賠償告訴人損害，亦堪認定被告對其犯罪行為，並無
    悔意，另衡諸然告訴人所受傷勢、損失尚非至鉅等一切情狀
    ，分別就傷害部分處拘役伍拾日，毀損部分處拘役參拾日，
    並均諭知易科罰金之折算標準。又中華民國九十六年罪犯減
    刑條例業經總統於96年7月4日公布，同年7月16日施行。本
    件犯罪之時間係在96年4月24日以前，且其所犯罪名與宣告
    刑，經核均符合該條例第2條第1項第3款規定，本院爰併依
    同條例第7條分別減輕其刑二分之一，即傷害部分減為拘役
    貳拾伍日，毀損部分減為拘役拾伍日，並諭知易科罰金之折
    算標準，及定其應執行刑為拘役參拾日，並諭知易科罰金之
    折算標準。
六、據上論斷，應依刑事訴訟法第369條第1項前段、第364條、
    第299條第1項前段，刑法第28條、第277條第1項、第354條
    、第41 條第1項前段、第51條第6款、刑法施行法第1條之1
    ，中華民國九十六年罪犯減刑條例第2條第1項第3款、第7條
    、第9條、第10條第1項，判決如主文。
本案經檢察官呂光華到庭執行職務。
中    華    民    國    97    年    4     月    17    日
            刑事第九庭審判長法  官  陳貽男
                            法  官  許宗和
                            法  官  周盈文
以上正本證明與原本無異。
不得上訴。
                            書記官  余姿慧
中    華    民    國    97    年    4     月    17    日
附錄：本案論罪科刑法條全文
刑法第277條
傷害人之身體或健康者，處 3 年以下有期徒刑、拘役或 1 千元
以下罰金。
犯前項之罪因而致人於死者，處無期徒刑或 7 年以上有期徒刑；
致重傷者，處3年以上10年以下有期徒刑。
刑法第354條
毀棄、損壞前二條以外之他人之物或致令不堪用，足以生損害於
公眾或他人者，處2年以下有期徒刑、拘役或5百元以下罰金。


司法院資訊處製作；財團法人民間司法改革基金會備份。
